臺灣高等法院刑事裁定
110年度毒抗字第1727號
抗  告  人  洪英哲



選任辯護人  楊廣明律師
上列抗告人因違反毒品危害防制條例案件，不服臺灣新北地方法
院110年度毒聲字第2425號，中華民國110年11月30日裁定（聲請
案號：臺灣新北地方檢察署110年度毒偵字第5394、5698號，110
年度聲觀字第2134號），提起抗告，本院裁定如下：
    主  文
抗告駁回。
    理  由
一、原裁定意旨略以：抗告人即被告甲○○於民國110年4月3日、
    同年5月4日經警2次採集其尿液檢體送驗結果，均呈甲基安
    非他命之陽性反應，且鑑定過程可排除偽陽性之可能，足認
    被告在上開採尿前回溯96小時內某時，確有施用第二級毒品
    甲基安非他命。雖被告辯稱其曾服用消炎藥、感冒藥及接受
    藥物實驗等語，但所服之藥物不含安非他命、甲基安非他命
    成分，不會因而導致其尿液檢驗結果呈甲基安非他命之陽性
    反應。又被告自願配合警方採尿，而在採尿同意書簽名捺印
    ，未見警員有何非法採尿情事。考量被告前有施用毒品紀錄
    ，經戒癮治療及判處罪刑仍無法斷除毒癮，可知意志不堅，
    故檢察官未予緩起訴處分，聲請將被告送勒戒處所觀察、勒
    戒，於法有據，爰裁定被告應送勒戒處所觀察、勒戒，其期
    間不得逾2月等語。
二、抗告意旨略以：㈠被告於110年4月3日為警臨檢、盤查時，硬
    將被告機車車廂扳開進行搜索，未發現違禁物，之後強逼酒
    測，所為措施難認適當，有調閱當時錄影紀錄之必要。且被
    告並未同意採尿送驗，警員2次對被告強制驗尿，均屬違法
    。㈡被告否認施用毒品，其前有受傷服藥情形，且環境中產
    生轉化酶，均可能因而導致驗尿結果呈甲基安非他命之陽性
    反應。㈢被告前無觀察、勒戒紀錄，檢察官聲請書未說明何
    以未為附命戒癮治療之緩起訴處分，逕聲請將被告送觀察、
    勒戒，有裁量怠惰之情，且被告育有1名未滿9歲女童，倘戒
    癮治療即可戒除被告毒癮，宜命被告至醫療處所完成戒癮治
    療，無須施以侵害較大之觀察、勒戒處分，否則有違比例原
    則，檢察官行使裁量權有明顯重大之瑕疵等語。
三、經查：
　㈠關於採尿程序之合法性
　　⒈被告因於110年4月3日駕駛機車為警盤查，經警發現其為毒
      品列管人口，徵得其同意，至新北市政府警察局保安警察
      大隊簽署勘察採證同意書後，採集其尿液檢體送驗乙情，
      業據證人即執行警員丙○○證述明確（見本院卷第206至208
      頁）。核與被告於同日警詢時所供：（…經查你為毒品列
      管人口，經詢問你後，願意配合警方返隊採尿是否正確？
      ）正確；（警方所給你簽署的採尿同意書，是否由你本人
      所親閱並簽名捺印？）是的；（警方於110年4月3日12時5
      0分所採之尿液是否為你親自洗滌、採尿、封瓶、捺印？
      ）是（見毒偵5689卷第6頁）相合。且經本院勘驗上開警
      詢錄音錄影光碟，被告應詢過程中之精神狀況及神態均正
      常，警員語氣平和，未有強暴、脅迫、利誘、詐欺或其他
      不正詢問情形，實際問答內容與筆錄記載相符等情，亦有
      勘驗筆錄可憑（見本院卷第99頁）。又被告坦承確有在卷
      附勘察採證同意書、受採集尿液檢體人姓名及檢體編號對
      照表上簽名捺印無誤（見本院卷第98頁），前者載明「執
      行理由：因毒品（採尿）案，有實施勘察採證之必要」、
      「勘察範圍：採集尿液兩瓶」、「同意人確實瞭解上述告
      知內容並出於自願同意」等語（見毒偵5689卷第9頁）；
      後者亦有載明「自願採尿」等語（見毒偵5689卷第11頁）
      。而被告就此次簽名捺印之原因，固稱：警察在我上廁所
      時跟我聊天，跟我說在上面簽一簽就好，我就在文件上簽
      名捺印云云（見本院卷98頁），嗣另謂：因我還要上班，
      逼不得已才簽名同意云云（見本院卷209頁）；然被告學
      歷為高中畢業（見毒偵5689卷第5頁），有一定之智識程
      度，且曾因施用毒品案件經檢察官為附命完成戒癮治療之
      緩起訴處分及法院判刑確定（另詳下述)，對於採尿程序
      並非陌生，自無可能僅因上開警察聊天話語、其必須上班
      等由，即足以妨害其決定是否接受警方採尿之自由意志。
      綜上事證，因認警方此次採集被告尿液檢體送驗，事先確
      已徵得被告之自願性同意，其採尿程序並無不法。
　　⒉被告另於110年5月4日駕駛機車為警盤查，經警發現其為毒
      品列管人口，徵得其同意，在臺北市政府警察局中正第二
      分局南昌路派出所簽署勘察採證同意書後，前往中正第二
      分局採集其尿液檢體送驗乙情，亦據證人即執行警員乙○○
      證述明確（見本院卷210至211頁）。核與被告於同日警詢
      時所供：（…經查證身分你為毒品列管人口，你向警方坦
      承以前有施用毒品習慣且願意配合驗尿，以上是否屬實？
      ）屬實；（勘查採證同意書是否為你本人所簽名捺印？）
      是；（你是否同意警方採驗你的尿液送驗？）是；（警方
      提供乾淨採尿空瓶是否經你檢視無誤，並經你親自排出尿
      液送驗，警方是否當你面緘封無誤？）是（見毒偵5396卷
      第8至9頁）相合。且經本院勘驗上開警詢錄音錄影光碟，
      被告應詢過程中之精神狀況及神態均正常，警員語氣平和
      ，未有強暴、脅迫、利誘、詐欺或其他不正詢問情形，實
      際問答內容與筆錄記載相符等情，有勘驗筆錄可憑（見本
      院卷第99頁）。又被告坦承確有在卷附勘察採證同意書、
      尿液檢體委驗單上簽名及捺印（見本院卷98頁），前者並
      載明「執行理由：因毒品案，有實施勘察採證之必要」、
      「勘察範圍：尿液」、「同意人確實瞭解上述告知內容並
      出於自願同意」等語（見毒偵5394卷第33頁）。而被告就
      此次簽名捺印之原因，固稱：警員乙○○說如果我不在上面
      簽名就要把我銬起來云云（見本院卷第98、212頁），惟
      為證人乙○○具結否認，堅稱確實有徵得被告之同意等語（
      見本院卷第211頁）；佐以本院勘驗結果，被告在同日警
      詢過程中之神態正常，警員亦無違法取供，已如前述，復
      無跡證堪認被告有何遭受不正對待情事，自難憑僅被告之
      片面說詞，遽認其上開簽名捺印非出於自由意志。綜上事
      證，因認警方此次採集被告尿液檢體送驗，亦已事先徵得
      被告之自願性同意。抗告意旨主張警方違法採尿，難認有
      據，故相關濫用藥物檢驗報告，自得採為認定被告施用毒
      品之證據。
　　⒊至於抗告意旨所指搜索、酒測過程，核與本件採尿程序之
      合法性無涉，是被告聲請調閱上開過程之錄影紀錄，認無
      調查必要，附此敘明。
　㈡關於被告施用毒品之認定
　　⒈上述被告於110年4月3日、同年5月4日採集尿液檢體，經送
      鑑定機關以酵素免疫分析法(EIA)初步檢驗，再以氣相層
      析質譜儀法(GS/MS)確認檢驗結果，前者驗出安非他命濃
      度483ng/mL、甲基安非他命濃度1606ng/mL；後者驗出安
      非他命濃度545ng/mL、甲基安非他命濃度1845ng/mL，均
      超越閾值（甲基安非他命濃度500ng/mL，且安非他命濃度
      100ng/mL以上者）甚多，而均判定為甲基安非他命之陽性
      反應等情，有台灣檢驗科技股份有限公司濫用藥物實驗室
      濫用藥物檢驗報告（見毒偵5689卷第13頁）、台灣尖端先
      進生技醫藥股份有限公司濫用藥物檢驗報告（見毒偵5394
      卷第23頁）在卷可稽。原審憑以認定被告在上開2次採尿
      前回溯96小時內某時，分別施用第二級毒品甲基安非他命
      各1次，核屬有據。
　　⒉雖被告矢口否認施用毒品，辯稱其曾服用消炎藥、感冒藥
      及接受藥物實驗云云。惟上開鑑定機關所採用者，為目前
      實務通用之鑑定方法，除初步檢驗外，並以氣相層析質譜
      儀法(GS/MS)確認檢驗，足以排除毒品偽陽性之可能，自
      不可能僅因服用消炎藥、感冒藥等合法藥物，即呈現上開
      超越毒品閾值甚多之檢驗結果。況被告亦未能提出其所指
      消炎藥、感冒藥之相關資料以供審認，而其在偵查中提出
      臺北醫學大學暨附屬醫院聯合人體研究倫理委員會受試者
      同意書（見毒偵5394卷第73至80頁），固記載被告自願參
      與比較受試藥品tamsulosin錠劑（0.4mg/tablet）與對照
      藥品tamsulosin錠劑（0.2mg/tablet）由健康男性受試者
      在進食情況下口服單位劑量、隨機、雙向交叉之生體相等
      性試驗，惟其簽名參與試驗日期為110年9月22日（見毒偵
      5394卷第77頁），乃在本件採尿日期之後，更與本件驗尿
      結果無涉。至於抗告意旨所指環境中產生的轉化酶，亦可
      能造成甲基安非他命之陽性反應云云，核屬無據，均不足
      以採為有利被告之認定。
　㈢關於檢察官之裁量權
　　⒈按「初犯」及「3年後再犯」施用第一、二級毒品者，檢察
      官應聲請法院裁定，令被告入勒戒處所觀察、勒戒，其期
      間不得逾2月，毒品危害防制條例第20條第1項、第3項定
      有明文。另依同條例第24條第1項規定，現行法對於「初
      犯」及「3年後再犯」施用毒品者，固採行「觀察、勒戒
      」與「附條件之緩起訴處分」雙軌模式，惟採行何種處遇
      模式，為立法者賦予檢察官之職權，除檢察官審酌個案情
      形，依相關規定為附條件之緩起訴處分，可排除觀察、勒
      戒外，凡經檢察官聲請觀察、勒戒，法院僅就其聲請是否
      適法或顯然不當而為裁定，並無斟酌另為其他處遇之餘地
      。又檢察官適用刑事訴訟法第253條之1第1項、第253條之
      2對被告為緩起訴處分時，應參酌刑法第57條所列事項及
      公共利益之維護，認以緩起訴為適當者，始得為之，可知
      檢察官為緩起訴處分，應本於上開特別規定及立法目的，
      妥為斟酌、裁量，其裁量之結果，如認適於對被告為緩起
      訴處分者，固須於緩起訴處分中說明其判斷之依據，惟如
      認為應向法院聲請觀察、勒戒者，此時因係適用毒品危害
      防制條例第20條第1項、第3項之原則性規定，尚難僅因未
      特別敘明不適於為緩起訴處分之理由，即遽認其裁量必定
      違法或不當。且法院原則上應尊重檢察官職權之行使，為
      有限之低密度審查，除檢察官之判斷有違背法令、事實認
      定有誤或其裁量有重大明顯瑕疵外，不得任意指為違法。
　　⒉被告前因施用第二級毒品，經臺灣新北地方檢察署檢察官
      以107年度毒偵字第8781號為附命完成戒癮治療之緩起訴
      處分，詎於緩起訴期間內，故意更犯施用第二級毒品罪，
      經臺灣新北地方法院以109年度簡字第4755號判處有期徒
      刑3月確定；上開緩起訴處分亦因而撤銷，由檢察官聲請
      以簡易判決處刑，經臺灣新北地方法院以109年度簡字第5
      974號判處應執行有期徒刑4月確定等情，有上開緩起訴處
      分書、撤銷緩起訴處分書、本院被告前案紀錄表可稽。又
      被告先後於110年4月3日、同年5月4日騎機車外出，適為
      警攔查，經警採集其尿液檢體送驗結果，均超越閾值甚多
      ，而呈甲基安非他命之陽性反應，已如前述，足認其沈淪
      毒癮之程度非輕，並非偶發犯，則檢察官於110年10月26
      月偵訊被告（見毒偵5394卷第71至72頁）後，綜合考量個
      案具體情節，認本件不適於機構外之處遇，未選擇為附條
      件之緩起訴處分，依法聲請裁定將被告送觀察、勒戒，難
      認有何違法或明顯不當。原審因而依檢察官適法之聲請，
      裁定被告應送勒戒處所觀察、勒戒，自無違誤，應予維持
      。抗告意旨以被告前無觀察、勒戒紀錄，及聲請書未特別
      敘明本件不適於為緩起訴處分之理由，遽指本件檢察官行
      使裁量權有違比例原則及裁量怠惰、裁量瑕疵云云，難認
      可採。至於被告有無扶養未成年子女，核與本件觀察、勒
      戒之審酌無涉，倘若被告之家人有生活上扶助照護之需求
      者，可循相關法令尋求社會福利機構或主管機關之協助，
      併此敘明。
四、綜上，被告徒以前詞，提起本件抗告，指摘原裁定不當，為
    無理由，應予駁回。
據上論斷，應依刑事訴訟法第412條，裁定如主文。
中　　華　　民　　國　　111 　年　　6 　　月　　27　　日
              　　刑事第六庭    審判長法　官  劉方慈
                                      法　官  許曉微
                                      法　官  朱嘉川
以上正本證明與原本無異。
不得再抗告。
                                      書記官  尤朝松 
中　　華　　民　　國　　111 　年　　6 　　月　　28　　日